【裁判字號】    95,小上,2
【裁判日期】    950214
【裁判案由】    清償債務
【裁判全文】
臺灣高雄地方法院民事裁定               95年度小上字第2號
上  訴  人  匯順房屋仲介有限公司
法定代理人  丙○○
訴訟代理人  乙○○
被上訴人    甲○○
當事人間請求清償債務事件，上訴人對於民國94年11月16日本院
高雄簡易庭94年度雄小字第4060號第一審小額民事判決提起上訴
，本院裁定如下：
    主  文
上訴駁回。
第二審訴訟費用新臺幣壹仟伍佰元由上訴人負擔。
    理  由
一、按對於小額程序之第一審判決提起上訴，非以其違背法令為
    理由，不得為之；又所謂判決違背法令，乃指判決不適用法
    規或適用不當，或有民事訴訟法第469 條所列第1 款至第5
    款事由，其判決當然為違背法令，民事訴訟法第436 條之24
    第2 項、第436 條之32第2 項準用第468 條及第469 條第1
    款至第5 款分別定有明文。又當事人於第二審程序不得提出
    新攻擊或防禦方法，亦為同法第436 條之28前段所明定，故
    上訴人如於上訴後提出新攻擊或防禦方法，上訴審法院自不
    得予以審酌。另上訴不合程序者，第二審法院應以裁定駁回
    之，民事訴訟法第436 條第2 項準用第444 條第1 項前段亦
    定有明文。
二、上訴人主張：被上訴人於民國94年3 月2 日簽訂購屋要約書
    ，委由伊居間向訴外人焦文城以新台幣（下同）680 萬元購
    買門牌號碼高雄市○○區○○路65號3 樓房地（下稱系爭房
    地），被上訴人並於同日簽訂買方給付服務費承諾書（下稱
    承諾書），同意依上開價金之1%即68,000元支付居間報酬，
    嗣經出賣人焦文城同意以上開價金出售系爭房地，買賣契約
    即為成立，不以另訂書面契約為必要。又本件報酬給付時期
    固係於簽約當時及交屋完成時，惟此後續程序均需被上訴人
    為必要之配合，惟被上訴人無正當理由不履行契約，以致後
    續簽約、交屋均未完成，顯係以不正當行為阻其條件成就，
    視為條件已成就，伊自得請求被上訴人給付報酬。原審以系
    爭房地之買賣契約尚未成立，伊之居間報酬請求權尚未發生
    為由，駁回其訴，其判決自為違背法令，爰提起上訴等語。
    其上訴聲明：(一)原判決廢棄。(二)被上訴人應給付伊68,000元
    ，及自支付命令送達翌日起至清償日止，按年息5%計算之利
    息。
三、被上訴人則以：伊簽訂上開要約書及承諾書後，隨即通知上
    訴人表示不願買受系爭房地，系爭房地買賣契約既未成立，
    上訴人即無依系爭承諾書請求給付報酬之權等語置辯。
四、經查，上訴人無非以被上訴人與焦文城就系爭房地之買賣價
    金互相同意，依民法第345 條之規定，買賣契約即為成立；
    及被上訴人拒絕簽訂書面買賣契約，而以不正當行為阻止其
    請求報酬，依民法第101 條第1 項之規定，視為條件已成就
    等語，為其上訴理由。然原審以：系爭要約書第1 條固載有
    以系爭房地並附贈沙發組、茶几、餐桌椅、燈飾，而價款為
    680 萬元等事項，為上訴人從事居間買賣之標的物及價金範
    圍，且該要約書亦得系爭房地之所有人焦文城在要約書上簽
    名承諾，為證人焦文城於審理中證述明確，然在系爭要約書
    第2 條即登載「預約之成立生效：買賣雙方同意本要約書經
    賣方承諾後，雙方即有簽立買賣契約（本約）之義務」等語
    ，且在系爭服務費承諾書內要約書主要內容欄第4 項尚規定
    「本要約經賣方承諾之後，買方您就應依約定與賣方就買賣
    契約之細節進行協商，您如果不履行簽立買賣契約的義務時
    ，就必須依據要約書中的約定內容，支付賣方損害賠償金額
    」等語，而上訴人亦陳稱：系爭要約書經出賣人簽名承諾後
    ，即要通知買方前來商談付款方式、繳付房屋相關資料時間
    等語，可見系爭要約書上固載有買賣之標的物及價金，且經
    出賣人於其上簽名承諾，然從上揭系爭要約書及系爭服務費
    承諾書內之規定用語，尚須待價金給付方式、貸款之處理、
    產權移轉、擔保責任、稅費負擔、房地移交及違約責任等事
    項商議確認，並據以簽署不動產買賣契約書時，系爭房地之
    買賣雙方之權利義務關係才告確定，因此認定系爭要約書僅
    屬預約之性質，而非買賣之本契約，乃為事實認定之範疇，
    上訴人主張買賣契約業已成立云云，係就原審事實認定有所
    爭執，而與民事訴訟法第468 條、第469 條之判決違背法令
    情形有別。至上訴人主張被上訴人無正當理由不履行買賣契
    約，以致後續之簽約、交屋未能完成，顯係以不正當行為阻
    其條件成就，依民法第101 條第1 項之規定，視為條件已成
    就，被上訴人仍應負支付報酬之義務云云，乃屬新攻擊或防
    禦方法，依上開規定，不得於上訴程序中提出，是上訴人提
    起本件上訴為不合法，應予駁回。
五、末按於小額訴訟之上訴程序，法院為訴訟費用之裁判時，應
    確定其費用額，民事訴訟法第436 條之19第1 項、第436 條
    之32第1 項規定甚明。查本件第二審訴訟費用為新台幣1,50
    0 元，依上開規定，應由上訴人負擔之，附此敘明。
六、結論，依民事訴訟法第436 條之32第2 項、第436 條之19第
    1 項、第444 條第1 項前段、第95條、第78條，裁定如主文
    。
中    華    民    國    95    年    2    月     14    日
                  民事第五庭審判長法  官  魏式璧
                                  法  官  吳俊龍
                                  法  官  方錦源
正本係照原本作成。
不得抗告。
中    華    民    國    95    年    2    月    14     日
                                  書記官  邱靜銘


司法院資訊處製作；財團法人民間司法改革基金會備份。
